臺灣高雄地方法院民事判決　　　　　　　100年度訴字第280號
原　　　告　蘇郭寶金
訴訟代理人　蘇雅君、蘇雅芳
被　　　告　黃文城
上列當事人間侵權行為損害賠償事件，原告於刑事訴訟程序（98
年度審交簡字第1008號）提起附帶民事訴訟（98年度審交簡附民
字第33號），經本院刑事法庭裁定移送前來，本院於民國100 年
3 月14日言詞辯論終結，判決如下：
    主      文
被告應給付原告新台幣伍拾陸萬玖仟柒佰壹拾玖及自民國九十九
年三月十二日起至清償日止，按週年利率百分之五計算之利息。
原告其餘之訴駁回。
訴訟費用由被告負擔十分之七，其餘由原告負擔。
本判決第一項於原告以新台幣壹拾玖萬元為被告供擔保後得假執
行。
原告其餘假執行之聲請駁回。
    事實及理由
一、原告起訴主張略以：被告黃文城於民國98年3 月18日17時30
    分許，騎乘車牌號碼XE3-909 號重型機車沿高雄市新興區○
    ○○路自南向北方向行駛。當黃文城駕駛上開車輛行經高雄
    市新興區○○○路49號前時，本應注意汽車駕駛應注意車前
    狀況，隨時採取必要之安全措施，且依當時係晴天、日間自
    然光線、視距良好、路面係柏油乾燥路面，無任何障礙物等
    情況，並無不能注意之情形，而依黃文城之知識、能力，亦
    無不能注意之情形，黃文城竟疏未注意，猶貿然直行，遇蘇
    郭寶金與其女兒林足芬沿高雄市新興區○○○路自南向北方
    向徒步至上址，致黃文城所騎乘之上開機車右側手把勾住蘇
    郭寶金側背於左側肩膀之手提包，蘇郭寶金因黃文城所騎乘
    機車前進之動力而跌倒於地上，並因而受有頭部外傷合併顱
    內出血及嗅覺喪失之重傷害。爰依侵權行為損害賠償之法律
    關係請求被告應給付原告新台幣（下同）81萬8126元，及自
    應清償日起至清償日止，按年息5 ％計算之利息，並願供擔
    保，請准予宣告假執行。
二、被告則以：對於原告主張之事實不爭執，然原告本身就此損
    害之發生或擴大亦顯有過失，且原告所請求之費用，除有單
    據之外，其餘部分或無單據證明或請求金額過高均非適法等
    語資為抗辯，並聲明求為判決駁回原告之訴。
三、兩造不爭執之事項：
（一）、被告黃文城於民國98年3 月18日17時30分許，騎乘車牌
        號碼XE3-909 號重型機車沿高雄市新興區○○○路自南
        向北方向行駛。行經高雄市新興區○○○路49號前時，
        疏未注意，貿然直行，遇蘇郭寶金與其女兒林足芬沿高
        雄市新興區○○○路自南向北方向徒步至上址，致黃文
        城所騎乘之上開機車右側手把勾住蘇郭寶金側背於左側
        肩膀之手提包，蘇郭寶金因黃文城所騎乘機車前進之動
        力而跌倒於地上，並因而受有頭部外傷合併顱內出血及
        嗅覺喪失之重傷害。
（二）、被告因犯過失傷害罪，經臺灣高雄地方法院檢察署檢察
        官以99年度調偵字第9 號聲請簡易判決處刑書聲請簡易
        處刑，並經本院以99年度審交簡字第1008號刑事簡易判
        決黃文城犯過失傷害致人重傷罪，處有期徒刑肆月，如
        易科罰金，以新臺幣壹仟元折算壹日確定。
四、本院之判斷：
（一）、原告主張被告於前揭時、地駕駛上開車輛行經高雄市新
        興區○○○路49號前時，疏未注意，貿然直行，遇蘇郭
        寶金與其女兒林足芬沿高雄市新興區○○○路自南向北
        方向徒步至上址，致黃文城所騎乘之上開機車右側手把
        勾住蘇郭寶金側背於左側肩膀之手提包，蘇郭寶金因黃
        文城所騎乘機車前進之動力而跌倒於地上，並因而受有
        頭部外傷合併顱內出血及嗅覺喪失之重傷害之事實，有
        卷附道路交通事故現場圖、道路交通事故調查報告表、
        高雄市政府警察局交通大隊交通事故談話紀錄表2 紙、
        現場相片等可稽，並為被告所不爭執，且被告並因本件
        交通事故經本院刑事庭依過失傷害致人重傷罪，處有期
        徒刑肆月，如易科罰金，以新臺幣壹仟元折算壹日確定
        。有上開刑事判決在卷可稽，復經本院調閱上開卷證查
        核屬實，故被告因上開過失行為致原告受有上開傷害，
        二者具有相當因果關係，被告過失之侵權行為已堪認定
        。
（二）、按「被害人之過失行為須為損害之共同原因，予損害之
        發生或擴大以助力，並與損害之發生與擴大有相當因果
        關係者，始有過失相抵之適用。」，最高法院89年台上
        字第1036號著有裁判要旨可參。本件被告固不爭執有前
        開過失傷害行為，惟抗辯原告未走在紅磚人行道上，亦
        與有過失等語。經查本件是原告未走在人行紅磚道上，
        而是走在慢車道，才被被告騎機車未注意車前狀況勾到
        原告手提包才發生車禍，此為雙方所不爭執。而本件車
        禍經送請鑑定之結果為，被告未注意車前狀況為肇事主
        因，被告為行人，未行走人行道為肇事次因，有高雄市
        政府交通局車輛行車事故鑑定委員會鑑定書一份在卷可
        稽（98偵字第29882 號卷第20頁）。故被告抗辯原告與
        有過失核屬有據，本院認被告就本件交通事故亦應負
        30% 之過失責任，始符公平。
（三）、按「因故意或過失，不法侵害他人之權利者，負損害賠
        償責任」、「汽車、機車或其他非依軌道行駛之動力車
        輛，在使用中加損害於他人者，駕駛人應賠償因此所生
        之損害。」、「不法侵害他人之身體或健康者，對於被
        害人因此喪失或減少勞動能力，或增加生活上之需要時
        ，應負損害賠償責任。」、「不法侵害他人之身體、健
        康、名譽、自由、信用、隱私、貞操，或不法侵害其他
        人格法益而情節重大者，被害人雖非財產上之損害，亦
        得請求賠償相當之金額。」、「負損害賠償責任者，除
        法律另有規定或契約另有訂定外，應回復他方損害發生
        前之原狀。第一項情形，債權人得請求支付回復原狀所
        必要之費用，以代回復原狀。」，民法第184 條第1 項
        前段、第191 條之2 前項、第193 條第1 項、第195 條
        第1 項、第213 條第1 、3 項分別定有明文。本件被告
        業因前述過失而致原告受有上開傷害、損害，其就此自
        應負侵權行為之損害賠償責任。
五、損害賠償之金額：
    茲就原告所得請求之損害賠償金額，分別計算如下：
（一）、醫藥費：7675元
        原告蘇郭寶金因被告黃文城此等不法侵權行為而受有傷
        害，支出醫療費新台幣7675元，此業具原告提出醫療單
        據15張為證，並為被告所不爭執，此部分原告之請求應
        予准許。
（二）、看護費：28000元
       原告供住院11天，其出院尚需專人照護二週至一個月，
       此有此有高雄市立聯合醫院、財團法人基督教長老教會
       新樓醫院診斷證明書以及回函可證（附民卷第9 、10頁
       及本院卷第25頁）。按「親屬間之看護，縱因出於親情
       而未支付該費用，然其所付出之勞力，顯非不能以金錢
       為評價，此種基於身分關係之恩惠自不能加惠於加害人
       ，而比照一般看護情形，認被害人受有相當看護費之損
       害，命加害人賠償，始符民法第193 條第一項所定（增
       加生活上需要）之旨意」（最高法院89年度臺上字第174
       9 號判決、86年臺上字第2045號判決參照），故原告請
       求14天之看護費乃屬有據。以看護費用每日2000元，共
       14 日 ，總計28000 元。
（三）、交通費：
       原告雖請求交通往返之費用4241元，但以原告所受之傷
       害並非不能於高雄或台南固定之地點就診，其於台南就
       診乃為子女就近照顧方便，並非原告就診或回診之必要
       支出，且該費用並無任何單據足以支持其請求，此部分
       之請求尚非有據，不應准許。
（四）、減少勞動能力部分：528210元
      原告蘇郭寶金從事美髮業，工作上常需使用嗅覺為客戶挑
      選美髮產品，卻因被告黃文城之過失，受有嗅覺完全喪失
      之傷害，依勞工保險條例第54條之1 勞工保險失能給付標
      準附表所示，應屬第13級殘廢，依各殘廢等級減少或喪失
      勞動能力比率表第13級，減少勞動能力為23.07 ％，而原
      告蘇郭寶金於98年3 月18日時年59歲，而當時收入為3180
      0 元/ 月，以原告之勞保投保薪資證明可證，客觀上原告
      蘇郭寶金從事美髮美容工作，應可工作至65歲，是原告蘇
      郭寶金自得請求此部分之損失共計528210元（31800 ×6
      ×12 ×23.07﹪＝528210）。原告此部分之請求乃屬有據
      ，應予准許。
（五）、精神慰撫金：25萬元
      按慰藉金之賠償須以人格權遭遇侵害，使精神上受有痛苦
      為必要，其核給之標準固與財產上損害之計算不同，然非
      不可斟酌雙方身份資力與加害程度，及其他各種情形核定
      相當之數額（最高法院51年台上字第223 號判例意旨參照
      ）。查原告因被告過失行為，致使其頭部外傷合併顱內出
      血並嗅覺完全喪失不但無法如正常人般工作，在生活上也
      無法嗅出瓦斯、燒焦…等種種危害人身安全之氣味，此損
      害對於原告蘇郭寶金在日常生活與生命財產之安全造成相
      當程度的威脅，原告蘇郭寶金終生都必須承受此種威脅，
      其受有精神上相當之痛苦堪可認定，是被告就此非財產上
      之損害自應負侵權行為損害賠償責任。而原告為小學畢業
      ，於事故發生時從事美髮美容工作，每月收入約31800 元
      有不動產、汽車及部分投資，被告則為高職肄業畢業，平
      日係打零工，每月收入不固定，並無任何財產等情，此為
      兩造不爭執，並有稅務電子閘門財產所得調件明細表可稽
      （見本院卷第35頁至第53頁），本院審酌原告所受精神痛
      苦，再核兩造身份、地位、經濟狀況等一切情狀，認原告
      請求精神慰撫金以250,000 元乃屬適當。
（六）、綜上所述，原告因系爭車禍受傷所受損害合計813885元
        （7675元+28000元+528210+250000元=813885 元），惟
      原告就系爭車禍之發生與有過失，應自負30% 之責任，因
      此被告所負損害賠償金額即應依此比例減輕，故原告得向
      被告請求之金額為569719元（計算式＝813885元x70%，元
      以下四捨五入），逾此部分，即無理由。又原告請求被告
      賠償之上述金額係屬無確定期限且以支付金錢為標的，依
      民法第229 條第2 項規定，其併請求自起訴狀繕本送達被
      告之翌日即99年3 月12日起至清償日止，按週年利率5%計
      算之利息，為有理由，應予准許。
六、綜上所述，原告依侵權行為法律關係請求被告賠償569719元
    ，及自附民起訴狀繕本送達之翌日即99年3 月12日起，至清
    償日止，按週年利率5%計算之利息，洵屬正當，應予准許，
    逾此金額之請求，即非有據，應予駁回。原告勝訴部分其請
    求供擔保准予宣告假執行，經核並無不合，爰酌定相當擔保
    金額准許之。
七、本件為判決基礎之事實已明，兩造其餘攻擊、防禦方法於訴
    訟結果不生影響，爰不逐一論述，附此敘明。
八、據上論結，本件原告之訴為一部有理由，一部無理由，依民
    事訴訟法第79條、第390 條第2 項，判決如主文。
中    華    民    國   100    年    3     月    31    日
                  民事第四庭法  官  陳樹村
以上正本係照原本作成。
如對本判決上訴，須於判決送達後20日內向本院提出上訴狀。如
委任律師提起上訴者，應一併繳納上訴審裁判費。
中    華    民    國   100    年    3     月    31    日
                            書記官  葉姿敏